【裁判字號】    99,消債更,113
【裁判日期】    990331
【裁判案由】    聲請更生程序
【裁判全文】
臺灣高雄地方法院民事裁定           99年度消債更字第113號
聲  請  人  甲○○
上列當事人聲請消費者債務清理事件聲請更生，本院裁定如下：
    主  文
聲請駁回。
聲請費用由聲請人負擔。
    理  由
一、聲請意旨略以：聲請人前未曾依「中華民國銀行公會會員辦
    理消費金融案件無擔保債務協商機制」請求共同協商債務清
    償方案，於消費者債務清理條例施行後乃向最大債權金融機
    構即中國信託商業銀行（下稱中國信託銀行）申請協商還款
    ，然因聲請人所積欠台東區中小企業銀行之無擔保債務已由
    該行將之讓予良京實業股份有限公司（下稱良京公司）行使
    而無法納入協商，經中國信託銀行告知聲請人不符協商條件
    而要求主動撤件，並開立前置協商退件通知函，故已協商不
    成立，又聲請人每月僅領取退休俸約新台幣（下同）53,855
    元維生，而聲請人之配偶為清潔臨時工，收入微薄，長子正
    在服兵役，次子仍在就學，故聲請人除個人必要生活費用外
    ，尚需負擔家中大部分開銷，以聲請人之上開退休俸，扣除
    必要生活費用15,107元、扶養次子之費用4,915 元、房貸費
    用28,408元後，僅餘5,425 元，實不能清償債務，又聲請人
    所負無擔保或無優先權之債務總額並未逾1,200 萬元，復未
    經法院裁定開始清算程序或宣告破產，爰依法聲請更生等語
    。
二、按債務人不能清償債務或有不能清償之虞，且無擔保或無優
    先權之債務總額未逾新臺幣1,200 萬元者，於法院裁定開始
    清算程序或宣告破產前，得向法院聲請更生，消費者債務清
    理條例第3 條、第42條第1 項分別定有明文。又聲請更生或
    清算不合程式或不備其他要件者，法院應以裁定駁回之，但
    其情形可以補正者，法院應定期間先命補正，復為同條例第
    8 條所明定。
三、經查：
  (一)聲請人主張現積欠中國信託銀行有擔保債務2,955,000 元，
    另積欠良京公司無擔保債務1,188,156 元，於消費者債務清
    理條例施行後，曾於98年7 月14日向最大債權金融機構中國
    信託銀行申請協商，遭該行以「主動或要求撤件」為由致協
    商不成立等情，業據聲請人提出債權人清冊、前置協商申請
    書、前置協商不成立通知書、財團法人金融聯合徵信中心當
    事人查詢個人資料（信用報告）回覆書、良京公司函、債權
    讓與證明書等件附卷可稽（見本院卷第9 頁、第101 頁、第
    30頁、第224 頁至第226 頁、第24頁、第27頁）；又依中國
    信託銀行函覆：前置協商係整合債務人所有金融機構之無擔
    保欠款，惟債務人向本行申請前置協商時，債權清冊僅本行
    之有擔保債權，並非前置協商之協議債權亦無整合之必要，
    故經本行聯繫說明後，聲請人同意以退件結案等情，有該行
    陳報狀附卷足稽（見本院卷第199 頁、第20 2頁、第233 頁
    ），足認聲請人確已踐行消費者債務清理條例第151 條之前
    置協商程序而協商不成立，自得向本院聲請更生。
  (二)聲請人主張其為退休軍人，目前實際收入為退休俸，每月約
    可領取53,855元等語，已提出海軍總司令部令、海軍總司令
    部91年1 月份退伍名冊、合作金庫銀行及中華郵政存簿儲金
    簿等件為證（見本院卷第43頁至第44頁、第35頁至第42頁）
    ，而依上開海軍總司令部令退伍名冊足認其於91年1 月2 日
    退伍前為海軍總司令部擔任軍訓教官，復依其提出之上開郵
    政存摺所示，其每半年領有發放退休俸205,206 元（每月約
    34 ,201 元）及教育補助35,800元（每月約5,967 元），並
    每年領有發放之慰問金53,066元（每月約4,422 元），另依
    其合作金庫存摺所示，其於每年1 月、7 月亦均會匯入每半
    年發放之退休俸55,592元（每月約9,265 元），而以此計算
    其收入，其每月平圴收入約為53,855元（計算式＝34,201+5
    ,967+4,422+9,265），核與其上開主張相符，自堪信為真。
  (三)又聲請人主張其除房貸外，每月必要生活支出包括膳食費6,
    000 元、通訊費415 元、交通費3,673 元、保險費1,490 元
    、稅賦1,349 元、水電瓦斯費1,800 元及醫療費380 元，共
    計15,107元云云，惟本院審酌其已負債四百多萬元，自應節
    撙開銷償債，是應以其住所地之臺灣省99年度最低生活費標
    準9,829 元計算其必要支出。另聲請人主張其須扶養次子，
    固提出戶籍謄本、學生證為證（見本院卷第70至72頁），然
    其次子為77年7 月生，現已成年，且於97年度已有收入，有
    財政部97年度綜合所得稅各類所得資料清單可佐（見本院卷
    第170 頁），客觀上已有謀生之能力，縱使仍為大學四年級
    之在學學生，惟就學費部分非不得以助學貸款或其他方式完
    成學業，而在父母經濟並非寬裕之時，其次子之既有能力自
    力謀生，則除有特殊情形，不宜將之生活費用列為聲請人之
    必要支出，是聲請人主張其每月須支出其子之扶養費4,915
    元云云，尚無足採。
  (四)而以聲請人每月所得約為53,855元，扣除其必要生活費9,82
    9 元後，其每月約有44,026元可供清償上開債務，而聲請人
    之總債務為4,143,156 元（即含上開有擔保債務2,955,000
    元及無擔保債務1,188,156 元），則上開該債務約為其每月
    償還額之94倍，故應認其約於7 至8 年間可將債務清償完畢
    ，難認有不能清償債務或不能清償之虞之情事。又就聲請人
    所積欠之有擔保之房貸債務，其迄今均正常還款（約35,000
    元），此有中國信託銀行上開陳報狀附卷可按，亦難認聲請
    人有何無法清償債務之情。況目前金融機構為減輕債務人還
    款負擔，已推行個別一致性債務協商機制，而中國信託銀行
    並曾於98年12月間主動與聲請人聯繫，就有擔保債權提供月
    還款降低至25,000元之個別協商方案，有上開陳報狀可稽，
    倘聲請人將來循此途徑，即可大為減輕房貸負擔而將每月所
    餘款項先用以清償資產管理公司之無擔保債務，並將於5 至
    6 年內清償完畢，其後再多用以償還房貸餘額債務，必可在
    未來相當期限內逐步將債務清償完畢，難認有何不能清償債
    務或不能清償之虞之情事，故難認聲請人已具備更生之要件
    。
四、綜上所述，本件聲請人依現有收入，扣除生活支出後，尚難
    認有無法清償債務之情，是聲請人主張有無法清償之虞而聲
    請更生，自屬無據，應屬聲請更生之要件不備，且又無從補
    正，依首揭條文之意旨，自應駁回其更生之聲請，爰裁定如
    主文。
中    華    民    國    99    年    3     月    31    日
                  民事第四庭  法  官  楊淑珍
上為正本係照原本作成。
如不服本裁定，應於裁定送達後10日內，以書狀向本院提出抗告
，並繳納抗告費新臺幣1千元。
中    華    民    國    99    年    3     月    31    日
                              書記官  吳良美

司法院資訊處製作；財團法人民間司法改革基金會備份。
